臺灣高等法院刑事判決　　　　　　　　99年度上訴字第3431號
上　訴　人
即　被　告　李訓達原名李訓浩.
選任辯護人　曾昭牟律師
上　訴　人
即　被　告　黃呈旭
選任辯護人　薛欽峰律師
　　　　　　楊宗翰律師
上列上訴人即被告等因違反毒品危害防制條例等案件，不服臺灣
桃園地方法院97年度訴字第972 號，中華民國99年7 月7 日第一
審判決（起訴案號：臺灣桃園地方法院檢察署97年度偵字第1443
8 號），提起上訴，本院判決如下：
    主  文
本件管轄錯誤，移送智慧財產法院。
    理  由
一、公訴意旨略以：被告李訓達明知硝甲西泮（Nimetazepam ，
    又稱一粒眠) 係毒品危害防制條例所列管之第三級毒品，不
    得任意持有、運輸，亦為行政院依懲治走私條例合法授權公
    告「管制物品項目及其數額」之甲項管制進出口物品，因受
    被告黃呈旭之託，竟與被告黃呈旭、真實年籍不詳自稱「陳
    金海」之大陸人士共同基於運輸第三級毒品及私運管制物品
    進口之犯意聯絡，由「陳金海」在中國大陸地區將內含有第
    三級毒品硝甲西泮成分之藥丸（驗餘總淨重716.36公克），
    以每包10顆分裝成602 包（其中一個送驗用罄），分別裝入
    2 支揚聲器夾層內，繼而裝箱打包，再利用不知情之美商聯
    邦快遞股份有限公司（下稱聯邦快遞公司）以航空運送方式
    ，透過聯邦快遞公司編號FX-0014 號班機，將上開裝有硝甲
    西泮之貨物箱2 箱（主提單號碼000-00000000，提單分號00
    0000000000號；主提單號碼000-0000000 ，提單分號000000
    000000號）自中國大陸地區經菲律賓蘇比克灣運輸入境臺灣
    地區。嗣於97年6 月23日上午11時許，內政部警政署航空警
    察局安全檢查隊在桃園國際機場第一貨運站聯邦快遞專區執
    行快遞貨物X 光檢查時，發現上開貨物箱內裝硝甲西泮，並
    予以扣押。航警局警員為追查運輸毒品之貨主，遂於同年月
    25日中午12時10分許，喬裝成聯邦快遞公司人員依上開提單
    記載之地址，分別前往臺北市○○○路○ 段340 巷38號、臺
    北市市○○道○ 段24號等處，詎被告李訓達、黃呈旭為避免
    遭警循線追查，另基於偽造署名之犯意，被告李訓達在臺北
    市○○○路○ 段340 巷號前領取貨物（提單分號0000000000
    00號）時，在貨物派送上偽造「蔡金助」之署名並收受；被
    告黃呈旭在臺北市市○○道○ 段24號前領取貨物（提單分號
    000000000000號）時，在貨物派送上偽造「周金娥」之署名
    並收受之，用以表示上開物品為蔡金助、周金娥所領取，足
    生損害於蔡金助、周金娥，員警趁被告李訓達、黃呈旭收受
    之際，當場逮捕而悉上情，因而認被告李訓達、黃呈旭2 人
    共同涉犯毒品危害防制條例第4 條第3 項之運輸第三級毒品
    、懲治走私條例第2 條第1 項之私運管制物品進口及刑法第
    217 條第1 項之偽造署名罪嫌等語。
二、按無管轄權之案件，應諭知管轄錯誤之判決，並同時諭知移
    送於管轄法院，並為第二審之審判所準用，分別經刑事訴訟
    法第304 條、第364 條明文規定；又按違反商標法案件之起
    訴，應向管轄之地方法院為之；不服地方法院關於智慧財產
    案件審理法第23條案件依通常、簡式審判或協商程序所為之
    第一審裁判而上訴或抗告者，除少年刑事案件外，應向管轄
    之智慧財產法院為之；與第23條案件有刑事訴訟法第7 條第
    1 款所定相牽連關係之其他刑事案件，經地方法院合併裁判
    ，並合併上訴或抗告者，亦同；但其他刑事案件係較重之罪
    ，且案情確係繁雜者，智慧財產法院得裁定合併移送該管高
    等法院審判，智慧財產案件審理法第23條、第25條第1 項、
    第2 項分別訂有明文；故違反商標法案件之二審程序，除因
    與其他刑事案件相牽連，且經智慧財產法院裁定合併移送該
    管高等法院審判者外，應由智慧財產法院專屬管轄。
三、本件公訴人雖以被告李訓達、黃呈旭2 人違反毒品危害防制
    條例第4 條第3 項之運輸第三級毒品、懲治走私條例第2 條
    第1 項之私運管制物品進口及刑法第217 條第1 項之偽造署
    名等罪提起公訴，並經原審以該等罪名而為判決。然查，公
    訴人於原審審理中已主張被告李訓達、黃呈旭2 人犯行有違
    反商標法之嫌（見原審卷一第126 頁），經本院勘驗扣案之
    藥錠及其包裝，該白色長型藥錠上均印有「STILNOX 」字樣
    ，另鋁箔包裝上亦印有「使蒂諾斯」、「STILNOX 」等字樣
    ，有本院勘驗筆錄及扣押物品照片在卷可稽（見本院卷第87
    頁反面、第89至94頁），與卷附經濟部智慧財產局商標資料
    檢索服務列印資料（見原審卷第130 頁）顯示由法商賽諾菲
    安萬特公司註冊之中英文圖樣相符，是被告李訓達、黃呈旭
    2 人被訴之犯行，尚同時涉有違反商標法之規定，而有裁判
    上之一罪關係；揆諸上開規定，本案之第二審程序應專屬智
    慧財產法院管轄，本院對之應無管轄之權。
四、觀諸被告李訓達、黃呈旭2 人之相關上訴書狀均載明由臺灣
    桃園地方法院轉本院處理（見本院卷第17、24、27頁），俱
    係向本院提起上訴，核與上開專屬管轄之規定未合，自應由
    本院諭知管轄錯誤，並移送智慧財產法院審理，且不經言詞
    辯論為之。
據上論斷，應依刑事訴訟法第364 條、第304 條、第307 條，判
決如主文。
中    華    民    國   100    年    4     月    15    日
                  刑事第十九庭審判長法  官  鄧振球
                                    法  官  張江澤
                                    法  官  彭幸鳴
以上正本證明與原本無異。
如不服本判決，應於收受送達後10日內向本院提出上訴書狀，其
未敘述上訴之理由者並得於提起上訴後10日內向本院補提理由書
（均須按他造當事人之人數附繕本）「切勿逕送上級法院」。
                                    書記官  陳靜姿
中    華    民    國   100    年    4     月    15    日